臺灣板橋地方法院刑事判決　　　　　　　 96年度訴字第853號
公　訴　人　臺灣板橋地方法院檢察署檢察官
被　　　告　甲○○
選任辯護人　梁育純律師
　　　　　　何兆龍律師
　　　　　　江東原律師
上列被告因誣告案件，經檢察官提起公訴（96年度偵字第3831號
），本院裁定改依簡式審判程序審理，判決如下：
    主  文
甲○○意圖他人受刑事處分，向該管公務員誣告，處有期徒刑肆
月。緩刑貳年。
    事  實
一、甲○○與乙○○於民國95年3 月12日日結婚後，感情不睦。
    甲○○圖以興訟之手段，取回由其出資購買，惟所有權登記
    於乙○○名下，門牌為臺北縣新莊市○○○街39號12樓、立
    信一街41號12樓之建物（即臺北縣新莊市君悅特區C3棟12樓
    、C4棟12樓）與其所坐落之基地（下稱系爭房地）等所有權
    ，竟出於誣告之犯意，於95年9 月間某日，在臺北市○○路
    ○ 段189 號8 樓之6 辦公室內，以繕打方式，偽造內容為「
    一、夫妻冠姓：…九、特約事項：(一)男方同意以自有資金購
    買登記為本人的新莊君悅特區C3-12F及C4-12F兩棟房屋，在
    婚姻存續期間無償提供予女方母親及姐姐使用。…中華民國
    95年3 月10日」之婚前協議書1 紙，並未經乙○○同意，即
    盜蓋乙○○之印章於其上，而偽造可作為證據之私文書；進
    而撰寫告訴狀，並持其上開偽造之婚前協議書作為犯罪證據
    ，於95年10月4 日向臺灣板橋地方法院檢察署遞狀提出告訴
    而行使之，並誣指乙○○違背上開婚前協議書之內容，擅自
    將系爭房地之所有權登記於己名下，涉有侵占與背信等罪嫌
    而誣告之，均足生損害於乙○○及檢察官對於辦案偵查之正
    確性。
二、案經被害人乙○○訴由臺灣板橋地方法院檢察署檢察官偵查
    起訴。本院於準備程序進行中，被告就被訴事實為有罪之陳
    述，經告知簡式審判程序之旨，並聽取公訴人、被告之意見
    後，由本院合議庭裁定由受命法官獨任進行簡式審判程序。
    理  由
一、訊據被告甲○○對於上揭事實全部坦承不諱，核與證人即告
    訴人乙○○於偵查指訴之情節相符，並有前揭製作日期為95
    年3 月10日之婚前協議書、被告於95年9 月29日具狀，經臺
    灣板橋地方法院檢察署於95年10月4 日收文之刑事告訴狀、
    系爭房地之土地登記第二類謄本、建物登記第二類謄本、及
    被告與告訴人間面見對話之錄音錄影光碟及錄音譯文各1 份
    附卷可按（見95年度他字第6856號影卷第1-7 頁，見96年度
    他字第256 號卷第90-110頁）。自堪認被告前開自白應與事
    實相符，本件事證明確，被告犯行堪以認定。
二、按刑法第169 條第2 項之偽造證據及使用罪，原屬同條第1
    項誣告之預備行為，因其犯罪之危險性較為重大，故不必實
    行誣告，仍予獨立處罰，如果偽造此項證據持以誣告，除另
    犯其他罪名外，按照低度行為吸收於高度行為之原則，祇應
    論以第1 項之誣告罪名，不應再適用第2 項從重處斷（最高
    法院30年上字第194 號判例參照）；次按意圖他人受刑事處
    分，向該管公務員誣告，同時復使用偽造之證據，則其使用
    偽造證據之行為，應為誣告行為所吸收，除應成立刑法第16
    9 條第1 項之罪外，固不應再以同條第2 項之罪相繩，但其
    使用偽造證據，若更觸犯其他罪名時，仍係一行為而犯數罪
    ，應依刑法第55條從一重處斷，不能並謂其所觸犯之其他罪
    名，亦為誣告行為所吸收，而不得再行論處。原判決既認定
    上訴人於具狀誣告某甲等殺人時，並於狀後黏聯偽造之某乙
    供單，迨經檢察官處分不起訴後，復捏造某丙名義聲請再議
    ，則上訴人除應負擔誣告罪責外，更觸犯行使偽造私文書之
    罪名，乃原判決竟謂其行使偽造私文書之行為，應為誣告行
    為所吸收，殊有未合，最高法院28年上字第4086號著有判例
    ，可資參照。
三、查被告甲○○偽造婚前協議書1 紙為證據，向臺灣板橋地方
    法院檢察署檢察官誣告乙○○侵占與背信等罪嫌，所為係犯
    刑法第169 條第1 項之誣告罪及同法第210 條、第216 條之
    行使偽造私文書罪，參照前揭判例意旨，其偽造證據之行為
    係誣告行為之預備行為，應為誣告之高度行為所吸收，不另
    論罪；又被告以一行為犯前開誣告罪及行使偽造私文書罪，
    為想像競合犯，應依同法55條之規定論以一較重之誣告罪。
    公訴意旨認應予分論併罰，顯屬誤解，附此說明。又本件被
    告犯刑法第169 條第1 項之誣告罪，業於所誣告之案件裁判
    確定前自白，應依同法第172 條之規定減輕其刑。爰審酌被
    告甲○○因與乙○○於95年3 月間結婚，婚姻不睦而欲離婚
    ，因結婚時日不長，不甘其購買之不動產登記於乙○○名下
    ，意欲取回，不思以合法方式為之，竟意圖以誣告乙○○犯
    侵占罪、背信罪之手段取回前揭不動產，其犯罪之動機、目
    的、手段均殊非可取，所為非但使乙○○身受刑事訴追之危
    險，亦嚴重影響司法偵查之正確性，所生危害殊屬非輕，惟
    本件被告犯後坦承犯行，且與告訴人達成和解，態度尚佳等
    一切情狀，量處如主文所示之刑，以資懲儆。又被告前未曾
    受有期徒刑以上刑之宣告，有臺灣高等法院被告前案紀錄表
    1 紙附卷可按，其一時失慮致罹刑典，已坦白認罪，且已與
    告訴人達成和解，告訴人亦具狀及當庭表明不再追究之意，
    堪認被告已有悔悟，經此起訴審判，當知所警愓，信無再犯
    之虞，本院認所宣告之刑以暫不執行為適當，併諭知緩刑2
    年，以啟自新。
據上論斷，應依刑事訴訟法第273 條之1 第1 項、第299 條第1
項前段，刑法第169 條第1 項、第210 條、第216 條、第55條、
第172 條、第74條第1 項第1 款，判決如主文。
本案經檢察官張誌洋到庭執行職務。
中　　華　　民　　國　　96　　年　　4 　　月　　20　　日
                  刑事第五庭    法　官  許映鈞
以上正本證明與原本無異
如不服本判決應於送達後10日內向本院提出上訴狀
                                書記官　范煥堂
中　　華　　民　　國　　96　　年　　4 　　月　　20　　日
附錄本案論罪科刑法條全文：
中華民國刑法第169條
意圖他人受刑事或懲戒處分，向該管公務員誣告者，處7 年以下
有期徒刑。
意圖他人受刑事或懲戒處分，而偽造、變造證據，或使用偽造、
變造之證據者，亦同。
中華民國刑法第210條
偽造、變造私文書，足以生損害於公眾或他人者，處5 年以下有
期徒刑。
中華民國刑法第216條
行使第210 條至第215 條之文書者，依偽造、變造文書或登載不
實事項或使登載不實事項之規定處斷。
